【裁判字號】    96,上訴,2863
【裁判日期】    970116
【裁判案由】    違反槍砲彈藥刀械管制條例
【裁判全文】
臺灣高等法院臺中分院刑事判決        96年度上訴字第2863號
上  訴  人
即  被  告  丁○○
                    （另案於臺灣岩灣技能訓練所執行中）
選任辯護人  繆璁律師
上  訴  人
即  被  告  甲○○
                    號
選任辯護人  曾耀聰律師
上列上訴人等因違反槍砲彈藥刀械管制條例等案件，不服臺灣苗
栗地方法院96年度訴字第188號中華民國96年8月23日第一審判決
（起訴案號：臺灣苗栗地方法院檢察署95年度偵字第5961號），
提起上訴，本院判決如下：
    主  文
原判決關於丁○○殺人未遂及定執行刑部分，與甲○○部分均撤
銷。
丁○○共同以強暴妨害人行使權利，處有期徒刑貳年。
甲○○共同以強暴妨害人行使權利，處有期徒刑壹年貳月，減為
有期徒刑柒月。
    事    實
一、丁○○前於民國（下同）95年3月間持有奧地利CLOCK廠製口
    徑9MM制式半自動手槍1支，及子彈8顆（持有槍彈部分業經
    原審判決確定）；嗣於95年12月5日凌晨2時許，丁○○身藏
    上揭手槍及子彈7顆，搭乘甲○○所駕車牌1430- PQ號自用
    小客車，在苗栗縣苑裡鎮○○○○○道路旁之「采芸媚」檳榔
    攤買檳榔時，因丁○○懷疑在該檳榔攤旁之丙○○出言辱罵
    ，而心生不悅，即囑甲○○駕車迴轉追趕丙○○所駕之3P-9
    169號自小客車（其內搭載己○○、戊○○及乙○○等3人）
    ，欲將丙○○所駕車輛攔下理論，在以時速約60公里高速追
    逐至140線道路苑裡鎮田心里54之1號前，為攔下丙○○之自
    小客車，竟掏出藏於後腰際之手槍，持搶伸出窗外，在丙○○車後方對空鳴槍1發示意停車，以強暴之手段，欲妨害丙○○行使開車之權利，惟丙○○之車輛並未停下，甲○○見
    狀，亦基於與丁○○共同妨害丙○○行使駕車權利之犯意聯
    絡，依照丁○○指示繼續駕車追逐，以供丁○○繼續開槍，
    丁○○隨即再度舉槍，朝丙○○所駕車輛後車廂擊射1槍，
    子彈貫穿3P-9169號車輛後車廂廂蓋左側鐵板往前穿透左方
    車體柱子，丙○○因此不敢繼續開車，甲○○並將車輛攔停
    在丙○○車輛前方，迫使丙○○停車，丁○○並與下車之丙○○、戊○○發生肢體衝突，丁○○於臨走前，再持槍對丙○○之車輛引擎蓋，發射1槍示威後始離去，丁○○與甲○○2人共同以此方式妨害丙○○開車之權利。同日上午11時
    50分許，經警據報在丁○○位於台中縣梧棲鎮○○路71巷2
    號2樓之7住處，查扣丁○○所持有之槍枝1支、制式子彈3顆
    及改造子彈1顆，而循線查悉上情。
二、案經苗栗縣警察局通霄分局報告臺灣苗栗地方法院檢察署檢
    察官偵查起訴。
    理  由
一、關於證據能力之認定：
(一)本案中關於被告以外之人於審判外之警詢陳述，均未經兩造
    於言詞辯論終結前聲明異議，依刑事訴訟法第159條之5第2
    項視為同意作為證據。經審酌各該警詢供述之作成時之情況
    ，均係在司法警察面前作成，具有一定之公信力，依同條第
    1項，得為證據。
(二)本案中關於被告以外之人（包括共同被告在內，彼此均為被
    告以外之人）於檢察官訊問時所為之陳述，查無顯有不可信
    之情況，依刑事訴訟法第159條之1第2項，得為證據。
二、認定犯罪事實所憑之證據及理由：
(一)訊據上訴人即被告（下稱被告）丁○○及甲○○對渠等於上
    揭時地，因疑遭辱罵而駕車追逐欲攔下丙○○之自小客車，
    丙○○竟未停車，被告2人為迫使丙○○停車，遂由被告甲○○駕車追逐，被告丁○○並開槍射擊丙○○小客車之主要
    情節均坦承不諱，核與證人丙○○、乙○○、己○○於警詢
    、證人戊○○於警詢及偵訊時所證情節大致相符，復有搜索
    扣押筆錄、丙○○所駕3P-916 9號自小客車遭射擊穿透後車
    廂鈑金之照片附卷可稽，及上開手槍、子彈扣案足資佐證。
    雖被告甲○○另辯以：伊當時並不知丁○○有對空鳴槍，俟
    丁○○對丙○○座車開槍後伊始知悉丁○○有帶槍云云；然
    查，被告丁○○當時係坐於被告甲○○右側之副駕駛座，其
    由後腰際掏出槍枝伸出窗外對空鳴槍，以此動作及槍擊聲響
    ，坐於同車左側駕駛座之被告甲○○不可能對此無所知覺，
    被告甲○○所辯其不知丁○○有舉槍對空鳴槍云云，顯與常
    情有違，非可採信。
(二)茲應審究著，即被告等2人有無殺人未遂之犯行，本件公訴
    人認被告等2人有殺人未遂犯行，無非以被告丁○○係持制
    式手槍，朝被其高速追逐中之丙○○自小客車車體開槍射
    擊，為主要論據。訊據被告丁○○及甲○○對於上揭因疑遭
    辱罵而開車追逐，丁○○並開槍射擊由丙○○所駕駛、搭載
    戊○○等人自小客車之事實，固坦承不諱，惟被告丁○○辯
    稱：伊僅係要攔下丙○○理論，伊係朝丙○○等人車輛下方
    輪子方向開槍，事後經警告知伊才知擊中丙○○車輛後車廂
    ，然伊主觀上並無殺人犯意云云。被告甲○○辯稱：伊開車
    僅係是為要攔下丙○○車子理論而已，並無殺人犯意云云。
    按殺人罪之成立，以有殺人之犯意為前提，本件被告丁○○
    僅因買檳榔時，疑遭丙○○以「幹你娘」辱罵，彼此並無深
    仇大恨，殊難謂被告丁○○因此即興殺人之念，被告丁○○
    及甲○○攔下丙○○等人後，亦僅持槍朝張士座車引擎蓋射
    擊1槍示威，其等苟有殺人犯意，當無如此之理，是本件尚
    無事證足證被告等人有非置丙○○等人於死地不可之直接殺
    人故意；次查，被告等之自小客車在後追趕丙○○自小客車
    ，被告丁○○僅自後射擊1槍，該子彈穿行路線係由左後輪
    上方之後行李廂往前略微朝下穿透車體左方柱子，有照片可
    稽（參偵卷第60、62、63、64頁照片），可知被告丁○○當
    時射擊之方向應係往下且朝左方輪子附近之處，至其所以擊
    中後車廂，容或車行中槍法不準所致，被告丁○○辯稱其無
    殺人之犯行，尚非完全不堪採信。公訴意旨以被告係朝對方
    車體開槍，即謂被告等有殺人未遂之故意及犯行，尚嫌無據
    ，尚難遽令被告等負殺人未遂之罪責。
(三)本件事證明確，被告2人前開強制犯行，洵堪認定，應依法
    予以論科。
三、被告丁○○、甲○○所為，均係犯刑法第304條第1項之強制
    罪，公訴人以其等明知對於該高速行駛中之車輛開槍射擊，
    係犯刑法第271條第2項、第1項之殺人未遂罪，顯有未洽，
    起訴法條應予變更。被告2人間就上開犯行，有犯意聯絡及
    行為分擔，應以共同正犯論處。原審就被告2人開車追逐
    並持槍射擊丙○○自小客車部分，予以論罪科刑，固非無見
    ，惟被告2人開槍之目的，在迫使丙○○停車，妨害其開車
    之權利，並非欲殺害丙○○。原審依殺人未遂罪論處，顯有
    未洽，被告丁○○、甲○○上訴意旨，執此指摘原判決不當
    ，非無理由，應由本院將之撤銷改判，爰審酌被告丁○○前
    有多項前科，素行不佳（參其前案紀錄表），無視法律禁令
    ，持有殺傷力之制式槍彈，因細故即當街公然持槍射擊他人
    行進中之車輛，行徑囂張，嚴重危害社會治安，被告甲○○
    駕車追逐以供被告丁○○開槍，情節亦屬不輕，及被告2 人
    犯後坦承犯行等一切情狀，分別量處如主文第2、3項所示之
    本件犯罪時間在96年4月24日之前，被告甲○○部分符合中
    華民國96年罪犯減刑條例之減刑要件，應予減刑2分之1。
據上論結，應依刑事訴訟法第第369條第1項前段、第300條、第
364條、第299條第1項前段，刑法第28條、第304條第1項、第41
條第1項前段，中華民國96年罪犯減刑條例第2條第1項第3款、第
7條，判決如主文。
本案經檢察官庚○○到庭執行職務。
中    華    民    國    97    年    1     月    16    日
            刑事第十庭  審判長法  官  林  照  明
                              法  官  郭  瑞  祥
                              法  官  林  欽  章
上列正本證明與原本無異。
檢察官得上訴;被告不得上訴。
如不服本判決應於收受送達後10日內向本院提出上訴書狀，其未
敘述上訴之理由者並得於提起上訴後10日內向本院補提理由書（
均須按他造當事人之人數附繕本）。
                              書記官  許  哲  禎
中    華     民    國   97    年    1     月    16    日
刑法第三百零四條：
以強暴、脅迫使人行無義務之事或妨害人行使權利者，處三年以
下有期徒刑、拘役或
三百元以下罰金。
前項之未遂犯罰之。


司法院資訊處製作；財團法人民間司法改革基金會備份。
